【裁判字號】    92,上易,1488
【裁判日期】    920722
【裁判案由】    竊盜
【裁判全文】
臺灣高等法院刑事判決                          九十二年度上易字第一四八八號
    上  訴  人
    即  被  告  乙○○
    選任辯護人  楊沛生  律師
                施習盛  律師
右上訴人因竊盜案件，不服臺灣板橋地方法院九十二年度易字第四二一號，中華民國
九十二年四月十五日第一審判決（起訴案號：臺灣板橋地方法院檢察署九十一年度偵
字第一一七一八號），提起上訴本院判決如左：
    主  文
原判決撤銷。
乙○○無罪。
    理  由
一、公訴意旨略以：被告乙○○意圖為自己不法之所有，於民國九十一年六月二十六
    日晚上十時十分許，在台北縣新莊市○○○路建國橋旁空地，以其所有客觀上可
    為兇器使用之活動扳手、梅花扳手、尖嘴鉗各乙把，竊取甲○○所有之車號ＦＸ
    Ｎ─四三七號重型機車後輪胎，得手後，正欲離開現場，為警當場查獲，並扣得
    活動扳手、梅花扳手、尖嘴鉗各乙把。因認被告乙○○涉有犯刑法第三百二十一
    條第一項第三款之加重竊盜罪嫌
二、公訴意旨認被告涉有竊盜罪嫌，無非以：被告乙○○對於右揭行為於警詢時及偵
    查中供承不諱，並有代保管條乙紙及扣案之活動扳手、梅花扳手、尖嘴鉗各乙把
    可資佐證等為其論據。
三、按犯罪事實應依證據認定之，無證據不得推定其犯罪事實，又不能證明被告犯罪
    者，應諭知無罪之判決，刑事訴訟法第一百五十四條、第三百零一條第一項分別
    定有明文。次按認定犯罪事實所憑之證據，雖不以直接證據為限，間接證據亦包
    括在內，然而無論直接證據或間接證據，其為訴訟上之證明，須於通常一般人均
    不致有所懷疑，而得確信其為真實之程度者，始得據為有罪之認定，倘其證明尚
    未達到此一程度，而有合理之懷疑存在時，即難遽採為不利被告之認定；又物權
    ，除法律另有規定外，因拋棄而消滅，而刑法上之竊盜罪，以意圖為自己或第三
    人不法之所有，竊取他人之動產為成立要件，若所取得之物，係他人拋棄之無主
    物，已非他人所有之動產，即與竊盜罪之構成要件不合，最高法院八十八年度台
    上字第九五四號判決及八十六年度台上字第一六六八號判決可資參照。
四、訊據被告乙○○固坦承持活動扳手、梅花扳手、尖嘴鉗各乙把竊取機車輪胎等情
    不諱，惟堅決否認有竊盜犯行，辯稱：因該車沒有懸掛車牌，且已損壞，當時認
    為係沒人要之廢棄車輛，所以想廢物利用，始攜帶扳手、尖嘴鉗拆取輪胎；事後
    向車主查證，輪胎車主不要，伊主觀無竊盜他人所有物之故意云云。
五、經查：
（一）上開ＦＸＮ─四三七號重型機車前因車主甲○○之配偶劉國猷於九十一年六月
      廿一日發生車禍身亡，車子前方有遭撞擊，把手撞歪，前輪擋風板卡在前輪，
      不能啟動，僅能用牽的移動該車，因此未取回車輛；再因回南部辦喪事，怕被
      別人將車取走拿去做壞事，車主甲○○乃請友人賴福居將車牌拔下；此業據證
      人甲○○於原審法院調查時證述在卷（詳參原審法院卷第二五頁至第二七頁九
      十二年三月十三日訊問筆錄）；證人賴褔居於原審審理亦證稱：「我是被害人
      劉國猶的老同事，醫院通知他的同事，他同事才告訴我，他發生的車禍，我去
      現場幫他處理這車子因為有一點損害，我怕他的車牌被拔走去做壞事，所以我
      有告訴他老婆我要拔車牌，所以他家人知道，車禍以後因為在馬路上，警察處
      理後，就把車子移到旁邊的人行道上，車禍發生是晚上九點多。我去拔車牌時
      ，車子已經移到人行道上了。」、「我是在紅磚人行道拔的，是牽的動，把手
      那邊被撞歪了，但是無法發動使用。看起來就像人家不要狀（應為撞）壞的樣
      子。」、「前輪擋風板壞掉卡住前輪，所以無法發動。」（見原審卷第四五頁
      、第四七頁九十二年三月二十七日審理筆錄）。
（二）再查，ＦＸＮ─四三七號重型機車係八十二年六月十日發照，有交通部公路總
      局臺北區監理所九十二年六月十日北監車字第0920012831號函附之機車車籍查
      詢表可稽。至九十一年六月案發時，已使用歷九年，甚為陳舊，車禍發生後該
      機車經過多日，機車已被拖路邊之草叢，且機車並無車牌，棄置草叢（見聲他
      卷第六頁、第七頁照片；偵查卷第十四頁、第十五頁照片），客觀上容易被認
      為係他人棄置之物，則被告辯稱：以為是無主物，無竊盜故意云云，並非全然
      不足採信。
（三）復查，被告經警查獲時固已將輪胎拆下，已據被告自承如前，並據證人即查獲
      警員吳宗峰證述在卷，且有現場照片足稽。但此只能認定被告有於右開時、地
      以工具取機車零件之事實，而上開機車又據被害人甲○○表示已不要，且於辦
      畢喪事後於九十一年十一月廿八日報廢，此有交通部公路總局台北區監理所九
      十二年六月十六日北監車字第０９２００１３２６８號函說明二謂：「該車已
      於九十一年十一月二十八日板橋監理站辦理報廢註記在案。」可證。是該機車
      已成車主拋棄之無主物，非屬他人所有之動產，被告予以拆解零件，應係以一
      事實行為占有該無主之動產，而與竊盜係瓦解他人對財產之監督支配力之構成
      要件不符，不能為不利於被告之認定，被告以該車輛外觀破舊，又棄置於該處
      ，以為他人丟棄而予以占有之事實，應堪信為真實。
（四）綜上所述，單憑前開事實，被告乙○○主觀意思係拾取廢棄物，不符竊盜之構
      成要件已如前述，尚難據被告乙○○自白有偷竊行為，即逕認被告乙○○觸犯
      竊盜罪。此外，復查無其他積極證據足資認定被告乙○○有何竊盜犯行，揆諸
      前揭說明，本件不能證明被告乙○○犯罪。
六、原審不察而為被告乙○○有罪之判決，尚有未洽。被告乙○○上訴意旨指摘原判
    決不當為有理由，應由本院撤銷改判，諭知被告乙○○無罪之判決。
據上論斷，應依刑事訴訟法第三百六十九條第一項前段、第三百六十四條、第三百零
一條第一項前段，判決如主文。
本案經檢察官朱兆民到庭執行職務。
中      華      民      國    九十二    年      七      月    二十二    日
                              台灣高等法院刑事第八庭
                                  審判長法  官  陳  祐  治
                                        法  官  楊  炳  禎
                                        法  官  王  炳  梁
右正本證明與原本無異。
不得上訴。
                                        書記官  潘  大  鵬
中      華      民      國    九十二    年      七      月    二十三    日


司法院資訊處製作；財團法人民間司法改革基金會備份。
